【裁判字號】    90,交易,102
【裁判日期】    900427
【裁判案由】    公共危險等
【裁判全文】
臺灣臺南地方法院刑事判決                          九十年度交易字第一二號
    公  訴  人  臺灣臺南地方法院檢察署檢察官
    被      告  乙○○
右列被告因公共危險等案件，經檢察官提起公訴（九十年度偵字第一七八一號），本
院判決如左：
    主  文
乙○○服用酒類，不能安全駕駛動力交通工具而駕駛，累犯，處有期徒刑參月，如易
科罰金，以參佰元折算壹日。
被訴業務過失傷害部分公訴不受理。
    事  實
一、乙○○前於民國七十九年間，因違反麻醉藥品管理條例及槍砲彈藥刀械管制條例
    等案件，分別經最高法院與臺灣臺中地方法院各判處有期徒刑五年及十月確定，
    復經臺灣高等法院臺南分院裁定應執行有期徒刑五年十月，入監服刑後，於八十
    二年十一月九日假釋出獄，而於八十五年八月六日縮刑期滿執行完畢。詎其不知
    悔改，自八十九年九月十九日晚上十一時許起，至翌日即同年月二十日凌晨一時
    許止，在其位於台南縣新化鎮全興里十一鄰竹子腳二三六號之住處，飲用參茸酒
    後，雖經一夜休息，然於二十日上午九時三十分許，其尚達於不能安全駕駛動力
    交通工具之程度，竟仍駕駛車牌號碼ＴＩ—九○一一號自用小貨車，在台南縣市
    行駛。嗣於同日上午十一時二十七分許，其正欲往台南縣西港鄉後營村，而沿渡
    頭村往麻豆鎮，由東往西方向行駛，途經官田鄉○○○路一七一線二十六點一公
    里處時，因不勝酒力，操控能力變差，而駛入對向車道內，致與甲○○所駕駛，
    由麻豆鎮往渡頭村，西往東方向行駛，亦行抵該處之車牌號碼Ｙ六—一五一七號
    自用小貨車發生碰撞，並使甲○○受有左股骨骨折之傷害（過失傷害部分，業據
    甲○○具狀撤回告訴）。經警據報抵達現場處理後，於同日下午二時二分許，在
    新樓醫院麻豆分院測得其吐氣所含酒精濃度，仍達每公升０‧五一毫克 （MG/L?
    ，而查獲上情。
二、案經台南縣警察局麻豆分局報請臺灣臺南地方法院檢察署檢察官偵查起訴。
    理  由
一、有罪部分：
    （一）右述犯罪事實，業據被告乙○○於本院審理時坦白承認，核與被害人陳一
          明於警訊時及偵審中所指述之情節相符，且有台南縣警察局道路交通事故
          調查報告表、吐氣酒精濃度測試表、刑法第一百八十五條之三案件測試觀
          察紀錄表各一份、交通事故現場照片六紙附卷可參。
    （二）按酒精使用後對人體之影響，除造成自主神經系統亢奮，及認知功能之暫
          時性缺損外，與駕駛能力有關者，為對於移動景物的追蹤能力、經強光照
          射後恢復視力，及監視四周的注意力等，而此三種能力在夜間駕車尤其重
          要，許多人飲酒後因沒有可自覺的生理反應，以致腦部功能已缺損而仍不
          自知照常開車，此乃許多酒後駕車造成意外事故之主因之一（台北醫學院
          附設醫院精神科蔡尚穎主任論文「酒精對人體生理與行為之影響」參照）
          ，亦為刑法修正增訂第一百八十五條之三之主要立法理由。次按，許多研
          究指出呼氣酒精濃度達每公升０．二五毫克以上或血液中酒精濃度達０．
          ０五 ﹪（五０mg/dl）以上，將使其複雜技巧障礙、駕駛能力變壞，肇事
          率比未飲酒時高二倍（參見司法院第四十五、第四十六期司法業務研究會
          研究專輯刑事法律專題研究（十七）第三０七頁，中央警察大學交通學系
          暨交通管理研究所蔡中志——對飲酒不能安全駕駛之執法研究）。又道路
          交通安全規則第一百十四條第二款規定，汽車駕駛人飲用酒類或其他類似
          物後，其吐氣所含酒精濃度超過每公升０．二五毫克或血液中酒精濃度超
          過百分之０‧０五以上者，不得駕車，即是基於酒精對人體中樞神經系統
          有麻醉作用，為維護安全駕駛，而為之禁止規定。再者，刑法第一百八十
          五條之三所稱服用酒類或其他相類之物，不能安全駕駛動力交通工具之公
          共危險條款，則屬抽像危險犯之規定，此種抽象危險犯係伴隨飲酒過量駕
          車之行為而當然成立。換言之，只需客觀上有此種行為出現，危險即視為
          存在，是否果真肇事，並不影響公共危險罪責之成立，然如確實因之駕車
          肇事，其刑責之明顯性，自更不待言。又參考德國、美國之認定標準，對
          於於酒精濃度呼氣已達每公升０．五五毫克或血液濃度達０．一一％以上
          ，肇事率為一般正常人之十倍，認為已達「不能安全駕駛」之標準，至於
          上揭數值以下之行為，如輔以其他客觀事實得作為「不能安全駕駛」之判
          斷，亦認為應依刑法第一百八十五條之三之規定移送法辦處以刑罰，此有
          法務部八十八年五月十八日法八八檢字第一六六九號函可資參照。
    （三）經查，本件被告乙○○於上述時、地，酒後駕車肇事之事實，除據其供認
          屬實外，被告駕車肇事後，經警測其吐氣之酒精濃度，為每公升０．五一
          毫克，亦有前述吐氣酒精濃度測試表一紙在卷可考，該數值雖未達前開每
          公升０．五五毫克之標準，惟已超過每公升０．二五毫克，此依上開說明
          可知，被告業有複雜技巧障礙，及駕駛能力變壞之情形。況據前開道路交
          通安全規則第一百十四條第二款之規定，被告本不得駕車，然其竟無視上
          開規定，猶駕車於道路上行駛，嗣後並因失控駛入來車道內，致與他車發
          生碰撞，足證被告當時之注意力已無法集中，飲酒後確已影響其判斷力及
          肢體協調能力，故被告駕車當時業已不能安全駕駛之程度甚明。另依醫學
          研究，血液酒精濃度為呼氣酒精濃度之二千一百倍至二千三百倍，而人體
          血液酒精濃度之消減速率，為每小時減少每百公升十五至二十毫克等結果
          ，有國立臺灣大學醫學院八十五年九月二十五日（八五）醫秘字第二０八
          二號函影本一份存卷可考，而本件被告係於肇事約兩小時三十五分鐘（即
          二‧五八小時）後，始經警測得其呼氣酒精濃度為每公升０‧五一毫克，
          依據對被告最有利之標準推算，其肇事當時之呼氣酒精濃度約為每公升０
          ‧六三四毫克（0.51mg/l×2100÷10＝107.1mg/ml,  107.1＋2.58×15＝
          148.5mg/ml, 148.5÷2300×10＝0.634mg/l），是被告駕車肇事時，業已
          達於不能安全駕駛之程度，實無疑義。從而，本件事證已臻明確，被告酒
          後駕車之公共危險犯行，堪以認定。
    （四）核被告乙○○所為，係犯刑法第一百八十五條之三之重大違背安全駕駛罪
          。而其前於七十九年間，因違反麻醉藥品管理條例及槍砲彈藥刀械管制條
          例等案件，分別經最高法院與臺灣臺中地方法院各判處有期徒刑五年及十
          月確定，復經臺灣高等法院臺南分院裁定應執行有期徒刑五年十月，入監
          服刑後，於八十二年十一月九日假釋出獄，而於八十五年八月六日縮刑期
          滿執行完畢，有臺灣高等法院被告全國前案紀錄表一份在卷可憑，其五年
          以內再犯有期徒刑以上之罪，為累犯，應依法加重其刑。本院審酌被告之
          素行，其犯罪之動機、目的、品行、智識程度、其經警測得之吐氣酒精濃
          度非輕，酒後駕車對交通安全危害亦鉅，然其犯罪後於本院審理中，業已
          坦承不諱，其態度尚非惡劣，以及被告於本件肇事後，因傷行動不便無力
          工作、其女兒因罹癌症所費不貲，致家庭經濟陷於困境等情，復有台南市
          立醫院醫字第００七七九六號、高雄醫學大學附設中和紀念醫院診字第０
          ０九三號診斷證明書各一紙在卷足參等一切情狀，量處如主文所示之刑，
          並諭知易科罰金之折算標準，以資懲儆。
二、公訴不受理部分：
    （一）公訴意旨另略稱：被告乙○○以駕車載運傢俱為業，係從事駕駛業務之人
          ，酒後駕駛車牌號碼ＴＩ—九○一一號自用小貨車，於八十九年九月二十
          日上午十一時二十七分許，欲往台南縣西港鄉後營村，行經官田鄉○○○
          路一七一線二十六點一公里處之際，應注意限速及在其車道行駛，而依當
          時情形，並無不能注意情事，竟疏未注意仍以時速逾五十公里時速急駛，
          並駛入對向車道，致撞及對向由告訴人甲○○所駕駛之車牌號碼Ｙ六—一
          五一七號自小貨車，使告訴人受有左股骨折之傷害，因認被告另涉有刑法
          第二百八十四條第二項前段之業務過失傷害罪嫌。
    （二）按告訴乃論之罪，告訴人於第一審辯論終結前得撤回其告訴，又告訴經撤
          回者，應諭知不受理之判決，刑事訴訟法第二百三十八條第一項、第三百
          零三條第三款分別定有明文。
    （三）本件告訴人甲○○告訴被告乙○○過失傷害案件，起訴書認被告係觸犯刑
          法第二百八十四條第二項前段之業務過失傷害罪嫌，依同法第二百八十七
          條前段之規定，須告訴乃論。現據告訴人具狀撤回其告訴，有該撤回告訴
          狀一紙在卷可查，參照上開說明，此部分爰不經言詞辯論，逕諭知不受理
          之判決。
三、據上論斷，應依刑事訴訟法第二百九十九條第一項前段、第三百零三條第三款、
    第三百零七條，刑法第一百八十五條之三、第四十七條、第四十一條第一項前段
    ，罰金罰鍰提高標準條例第二條，判決如主文。
中      華      民      國     九十     年     四     月     二十七     日
                                臺灣臺南地方法院交通法庭
                                    法  官    陳  志  成
右正本證明與原本無異。
如不服本判決，應於判決送達後十日內向本院提出上訴狀( 應附繕本 )。
                                    書記官    黃  富  煜
中      華      民    國     九十     年     五     月       一       日
附錄本案論罪科刑法條全文：
刑法第一百八十五條之三
服用毒品、麻醉藥品、酒類或其他相類之物，不能安全駕駛動力交通工具而駕駛者，
處一年以下有期徒刑、拘役或三萬元以下罰金。


司法院資訊處製作；財團法人民間司法改革基金會備份。
